【裁判字號】    97,上訴,768
【裁判日期】    980513
【裁判案由】    偽造有價證券等
【裁判全文】
臺灣高等法院刑事判決                 97年度上訴字第768號
    上  訴  人  臺灣臺北地方法院檢察署檢察官
    被      告  甲○○
    指定辯護人  本院公設辯護人周君穎
上列上訴人因被告偽造有價證券案件，不服臺灣臺北地方法院93
年度訴字第799號，中華民國96年12月4日第一審判決（起訴案號
臺灣臺北地方法院檢察署92年度偵字第17118 號）提起上訴，判
決如下：
    主      文
上訴駁回。
    理      由
壹、本院審理結果，認第一審判決諭知被告甲○○無罪，核無不
    當，應予維持，並引用附件第一審判決書記載的證據及理由
    。
貳、檢察官上訴意旨略以：
一、「開立支票」已逾越華奉公司「一般事務」的處理。會計的
    一般業務應是公司日常的帳務紀錄核算，開立支票已涉公司
    財務實質掌握運用，票據行為應「明確具體授權」。
二、票號TH045754本票及RB0000000支票確為被告甲○○開立交
    付陳根塗。證人乙○○證述的意思是根本無法確定事實經過
    。「照道理」的用語是證人臆測之詞，且由己○○依保證責
    任給付票據，足徵證人乙○○所述與事實不符。
三、原審認定票號IQ0000000 號支票背書「彭次文」與告訴人筆
    跡相似，卻未經科學鑑定方式比對查驗，不能認同。被告前
    有多次退票紀錄，足認被告信用不良。
四、原審僅以證人韋博翔、己○○與告訴人有僱傭等關係，即認
    渠等證詞有偏頗之虞；但證人已經具結擔保，若真有所質疑
    ，應詳述其內容與事實具有何等不相符，而非逕依形式上關
    係評斷。僱傭關係密切程度更非刑事訴訟法第180 條得拒絕
    證言的事由，法院不得以所謂的親戚關係逕予排除證言。
參、就上訴意旨，補充判決理由如下：
一、除告訴人的指訴外，別無其他證據證明被告僅有所謂處理「
    一般業務」而無開立支票的權限。參酌證人即記帳代理業者
    孔治平、生命活泉營造有限公司副總經理林聖修均證述：90
    年間，為公司稅金問題，告訴人與被告曾就開立支票一事意
    見不合，且曾以開票代繳稅金等情。證人戊○○也證述：「
    開票、請款，我都是找甲○○。」等語，卷證所示並不足以
    證明被告甲○○不具有開立支票的權限。
二、票號RB0000000 、面額100 萬支票（偵93）為被告甲○○以
    其夫趙聚誠名義開立，用以保証渠等對己○○的債務一情，
    已經被告甲○○供承（本院23），核與證人己○○的證述相
    符（偵102-103） ，並有被告甲○○書立的字據可證（偵94
    ）。
    前述支票發票人簽章確為「趙聚誠」，而非「彭次文」或「
    丁○○」，足認該紙支票與被告是否偽刻告訴人印章全然無
    涉，自無偽造有價證券犯行可言。
三、證人乙○○針對偵卷52、53頁的本票曾經證述：「偵卷52、
    53頁這些本票和甲○○沒有關係。照道理我們支付款項之後
    ，陳根塗會撕掉這些本票，但後來卻沒有。」等語（原審二
    6- 7）；而上述本票是乙○○、戊○○等人用以向陳根塗票
    貼借款所用，已經被告（本院22反-23） 、證人乙○○（原
    審二5-6） 明確供述。本票上並無告訴人簽章，且未經檢察
    官納為起訴範圍，自與本案無涉。
四、原判決並參酌證人韋博翔、己○○均未參與華奉公司事業經
    營，對告訴人是否授權被告開立支票並不知悉等情，而認證
    人韋博翔、己○○證述不可採信，已詳述未採納證人韋博翔
    、己○○證述的理由，並非僅以證人韋博翔、己○○與告訴
    人有形式上僱傭等關係為據。原審憑以認定的理由並未踰越
    論理或經驗法則，並無不當。
五、其上有「彭次文」背書，票號IQ0000000 號支票彩色影本（
    偵54），經本院2 次送請鑑定，均因非正本原件，而無法鑑
    定，有內政部警政署刑事警察局97年7 月18日刑鑑字第0970
    095955號、法務部調查局97年9 月2 日調科貳字第09700353
    600 號函可憑。
    再經本院傳證支票最後持票人陳根塗之子丙○○，結證：「
    那張支票沒有兌現，已隔6 、7 年，太久了，找不到了。我
    弟弟、妹妹那邊都有找過，我們找了很多天，但是都找不到
    。」 等語（本院98年4 月10日筆錄2） 。
    既無證據得以證實前述支票上「彭次文」背書，確為被告甲○○偽造，罪證有疑，應為有利於被告的認定。
肆、公訴人所舉證據均不足以證明被告甲○○涉嫌犯罪；此外，
    查無其他積極證據證明被告涉有公訴意旨所指犯行。原審以
    犯罪不能證明，而為被告無罪諭知，認事用法並無不當，應
    予維持。檢察官上訴指稱原判決不當，無理由，應予駁回。
伍、適用法律
    刑事訴訟法第373條、第368條、第364條。
中    華    民    國    98    年     5    月    13    日
                  刑事第六庭  審判長法  官  林堭儀
                                    法  官  吳淑惠
                                    法  官  郭豫珍
以上正本證明與原本無異。
如不服本判決，應於收受送達後10日內向本院提出上訴書狀，其
未敘述上訴之理由者並得於提起上訴後10日內向本院補提理由書
（均須按他造當事人之人數附繕本）「切勿逕送上級法院」。
                                    書記官  胡勤義
中    華    民    國    98    年    5     月    13    日


司法院資訊處製作；財團法人民間司法改革基金會備份。
